【裁判字號】    95,訴,430
【裁判日期】    950731
【裁判案由】    違反毒品危害防制條例
【裁判全文】
臺灣雲林地方法院刑事判決               95年度訴字第430號
公  訴  人  臺灣雲林地方法院檢察署檢察官
被      告  乙○○
上列被告因違反毒品危害防制條例案件，經檢察官提起公訴（95
年度毒偵字第608 號），被告於準備程序進行中就被訴事實為有
罪之陳述，由本院合議庭裁定以簡式審判程序審理，判決如下：
    主  文
乙○○連續施用第一級毒品，累犯，處有期徒刑拾月。扣案殘渣
袋肆個其內之第一級毒品海洛因殘渣均沒收銷燬之，上開包裝海
洛因毒品之空袋肆個、分裝鏟壹支均沒收之。
    事  實
一、乙○○前於民國86年間因煙毒案件，經本院判處有期徒刑3
    年4 月確定，經上訴後，為臺灣高等法院台南分院駁回上訴
    確定，經送監執行，於88年10月7 日因縮短刑期假釋出獄，
    嗣於89年12月25日假釋期滿，其未執行之刑，以已執行論。
    又因施用第一、二級毒品案件，經觀察、勒戒後，認無繼續
    施用毒品之傾向，於94年2 月22日經釋放出所，並經臺灣雲
    林地方法院檢察署檢察官於同年月28日以94年度毒偵緝字第
    11號、94年度毒偵字第303 號為不起訴處分確定。詎仍不知
    悔改，未戒除毒癮，於前開觀察、勒戒執行完畢後5 年內，
    又基於施用第一級毒品之概括犯意，自94年9 月初某日起至
    94年10月31日止，在其雲林縣元長鄉鹿北村9 鄰永鹿59號住
    處，以將第一級毒品海洛因摻入香菸內點燃後吸食其煙之方
    式，連續施用海洛因多次，平均1 天約施用1 次。嗣於94年
    10月31日22時45分許，為警在苗栗縣頭份鎮○○路513 號旁
    空地查獲，並扣得其所有供施用海洛因之用之分裝鏟1 支及
    海洛因殘渣袋4 個，經警採尿送驗，其結果呈「嗎啡陽性」
    反應，而查悉上情。
二、案經苗栗縣警察局頭份分局報請臺灣苗栗地方法院檢察署呈
    請台灣高等法院檢察署令轉台灣雲林地方法院檢察署檢察官
    偵查起訴。
    理  由
一、上開事實，業據被告乙○○於本院審理中坦白承認，並有卷
    附嫌疑人尿液檢體編號登記簿對照表、中山醫學大學附設醫
    院藥物濫用檢測中心尿液檢驗報告各1 份及分裝鏟1 支、海
    洛因殘渣袋4 個扣案可稽，堪認被告之自白與事實相符。又
    被告前因施用第一、二級毒品案件，經觀察、勒戒後，認無
    繼續施用毒品之傾向，於94年2 月22日經釋放出所，並經臺
    灣雲林地方法院檢察署檢察官於同年月28日以94年度毒偵緝
    字第11號、94年度毒偵字第303 號為不起訴處分確定等情，
    有前開案號不起訴處分書、台灣高等法院被告前案紀錄表各
    1 份在卷可參。本件事證明確，被告於前開觀察、勒戒執行
    完畢後5 年內，再犯本件毒品危害防制條例第10條第1 項施
    用第一級毒品之犯行，可以認定。
二、按行為後法律有變更者，應將行為時之法律與裁判時之法律
    比較適用最有利於行為人之法律；又新舊刑法關於刑之規定
    ，雖同採從輕主義，惟比較時仍應就罪刑有關之共犯、未遂
    犯、想像競合犯、牽連犯、連續犯、結合犯，以及累犯加重
    、自首減輕暨其他法定加減原因（如身分加減）與加減比例
    等一切情形，綜其全部之結果，而為比較，再適用有利於行
    為人之法律處斷，而不得一部割裂分別適用不同之新舊法（
    最高法院24年上字第4634號判例意旨、95年第8 次刑事庭會
    議決議參照）。被告行為後，刑法第56條連續犯之規定，業
    於94年2 月2 日修正公布刪除，並於95年7 月1 日施行，則
    被告之犯行，因行為後新法業已刪除連續犯之規定，此刪除
    雖非犯罪構成要件之變更，但顯已影響行為人刑罰之法律效
    果，自屬法律有變更，依新法第2 條第1 項規定，比較新、
    舊法結果，仍應適用較有利於被告之行為時法律即舊法論以
    連續犯（最高法院95年第8 次刑事庭會議決議參照）。又刑
    法第47條關於累犯加重刑度之規定亦有修正，限於行為人之
    再犯係出於故意者，始有累犯加重規定之適用，惟查被告係
    於有期徒刑執行完畢後五年以內故意再犯本案，經適用上開
    新舊法比較結果，對被告而言並無較有利之情形，仍應依刑
    法第2 條第1 項前段適用行為時法律即舊法認定其累犯，是
    綜其全部之結果而為比較，應一同適用修正前刑法連續犯、
    累犯規定論處。
三、查海洛因屬毒品危害防制條例第2 條第2 項第1 款所列之第
    一級毒品，故核被告所為，係犯毒品危害防制條例第10條第
    1 項之施用第一級毒品罪。被告各次持有毒品進而施用，其
    持有之低度行為應為施用之高度行為所吸收，不另論罪。被
    告先後多次施用第一級毒品之行為，時間緊接，並觸犯構成
    要件相同之罪名，顯係基於概括犯意反覆為之，應依連續犯
    之規定論以一罪，並依法加重其刑。又被告有如犯罪事實欄
    所記載經執行有期徒刑完畢之犯罪前案紀錄等事實，有前開
    臺灣高等法院被告前案紀錄表在卷可按，其於受有期徒刑之
    執行完畢後，5 年以內再犯本案有期徒刑以上之罪，為累犯
    ，應依修正前刑法第47條、第70條之規定，遞加重其刑。爰
    審酌被告前有賭博、煙毒、詐欺等前案紀錄，素行不佳；且
    不思其正值壯年，卻耽溺於戕身之物，前經觀察、勒戒後，
    仍不知戒絕毒品，僅藉詞心情不佳而再犯本件施用毒品之犯
    行，顯見其對於毒品之依賴性甚高，自我把持、控制之能力
    亦顯不佳；惟被告犯罪後尚能坦承犯行，態度良好，以及其
    目前無業，在家幫農，學歷為國中畢業等一切情狀，量處如
    主文所示之刑，以資警惕。
四、扣案之海洛因殘渣袋4 個，業據被告供承係其裝第一級毒品
    海洛因之用，且經本院當庭勘驗殘渣袋內確實均殘留有微量
    細白粉末，此製有勘驗筆錄在卷可稽，又參酌被告施用毒品
    所代謝之尿液，經送驗呈「嗎啡陽性」反應，是該白色粉末
    含有海洛因成分，應屬明確，是上開殘渣袋內之毒品均應依
    毒品危害防制條例第18條第1 項前段之規定沒收銷燬之。至
    上開包裝海洛因之包裝袋4 個，均係用於包裹毒品之外包裝
    ，以防毒品裸露、潮濕，便於攜帶施用，分裝鏟1 支係供被
    告鏟取海洛因放至香菸內之用，均係供被告施用海洛因毒品
    所用之物，且均為被告所有等情，此業據被告供承在卷，爰
    依修正前刑法第38條第1 項第2 款規定沒收（從刑附屬於主
    刑，依主刑所適用之法律）。
五、據上論結，應依刑事訴訟法第273 條之1 第1 項、第299 條
    第1 項前段，毒品危害防制條例第10條第1 項、第18條第1
    項前段，刑法第2 條第1 項前段、第11條前段（本條修正無
    關犯罪行為可罰性要件之變更，應逕用新法規定）、修正前
    刑法第56條、第47條、第38條第1 項第2 款，判決如主文。
本案經檢察官甲○○到庭執行職務。
中    華    民    國    95    年    7     月    31    日
                  刑事第五庭    法  官  李明益
以上正本證明與原本無異。
如不服本判決，應於判決收受後10日內，向本院提出上訴狀（須
附繕本）。
                                書記官  李達成
中    華    民    國    95    年    8     月    1     日
附錄法條：毒品危害防制條例第10條第1 項、第2 項。
毒品危害防制條例第10條
施用第一級毒品者，處 6 月以上 5 年以下有期徒刑。
施用第二級毒品者，處 3 年以下有期徒刑。


司法院資訊處製作；財團法人民間司法改革基金會備份。
